【裁判字號】    91,家上,252
【裁判日期】    920305
【裁判案由】    確認生父母事實存在
【裁判全文】
台灣高等法院民事判決  九十一年度家上字第二五二號
    上  訴  人  丙○○
    訴訟代理人  郭登富律師
                張秀瑜律師
    被  上訴人  乙○○為受禁.
    選任特別
    代 理 人
    兼被上訴人  甲○○
右當事人間確認生父母事實存在事件，上訴人對於中華民國九十一年六月四日台灣板
橋地方法院九十一年度親字第五四號第一審判決提起上訴，本院判決如左：
    主    文
原判決廢棄。
確認被上訴人乙○○為上訴人丙○○之父；確認被上訴人甲○○為上訴人丙○○之母
。
第一、二審訴訟費用由被上訴人負擔。
    事    實
甲、上訴人方面：
壹、聲明：
一、原判決廢棄。
二、確認被上訴人乙○○為上訴人丙○○之父。
三、確認被上訴人甲○○為上訴人丙○○之母。
四、訴訟費用由被上訴人負擔。
貳、陳述：除與原判決記載相同者外，補稱：
一、被上訴人甲○○原為被上訴人乙○○家族之童養媳，因乙○○之父親反對乙○○
    及甲○○結婚，遂在
    四十五年間被上訴人乙○○之父恐其孫子即上訴人丙○○成為一個私生子，乃商
    得其友人施花尚之同意，將上訴人申報戶口成為訴外人施花尚、蔡銀夫婦之子；
    又於民國四十五年八月二十四日辦出養予甲○○，從養母姓，惟事實上，施花尚
    從未曾扶養或照顧過丙○○一天，丙○○從小至大均係由真正的生父生母即被上
    訴人二人所扶養。
二、上訴人與被上訴人間之親屬關係，在
    將丙○○登記為甲○○之養子，惟事實上甲○○與乙○○二人為配偶關係，而丙
    ○○確為乙○○與甲○○所親生之兒子，此有財團法人長庚紀念醫院林口醫學中
    心臨床病理科出具之DNA親子鑑定報告乙紙為憑。
三、被上訴人乙○○，突患左腦栓塞性中風併右側偏癱及失語症，人事不知，將之送
    入林口長庚紀念醫院診治，接受藥物及復健治療迄今毫未見效，朝夕禍福，人生
    無常，為求身分關係之早日確認，上訴人希望能將被上訴人二老接往美國同住，
    就近接受治療或安養之，上訴人就此顯有即受確認判決之利益。
四、本件兩造間對親子關係之存在並不爭執，僅戶政機關對此持否定見解，惟依實務
    見解：「．．．確認法律關係基礎事實存否之訴，以原告不能提起他訴訟者為限
    ．．．，而．．．所謂即受確認判決之法律上利益，係指因法律關係之存否不明
      確，致原告在私法上之地位有侵害之危險，而此項危險得以對於被告之確認判
      決除之者而言．．．」，上訴人窮盡法文方法而不可得，提出本件訴訟情非得
      已，實有為確認之訴之必要。
乙、被上訴人方面：
壹、聲明：依法判決。
貳、陳述：甲○○與乙○○確為上訴人之親生父母親，因甲○○受僱於乙○○父親，
    而乙○○父親又反對兩人結婚，方將上訴人登記於訴外人施花尚、蔡銀之名下，
    惟上訴人從小均與甲○○夫婦二人生活在一起，足認兩造間之確有親子關係，請
    依法判決。
    理    由
一、按確認法律關係之訴，非原告有即受確認判決之法律上利益者，不得提起之；確
    認證書真偽或為法律關係基礎事實存否之訴，亦同。前項確認法律關係基礎事實
    存否之之訴，以原告不能提起他訴訟者為限，民事訴訟法第二百四十七條第一項
    、第二項分別定有明文。次按法律關係之存否不明確，致原告在私法上之地位有
    受侵害之危險，而此危險得以對於被告之確認判決除去之者，即得依民事訴訟法
    第二百四十七條之規定提起確認之訴。本件上訴人之
    ，母為蔡銀，而上訴人主張被上訴人乙○○為上訴人之父，甲○○為上訴人之母
    ，依此，上訴人與被上訴人日父子及母子間關係即不明確，在私法上之地位受侵
    害之危險，即有受確認判決之法律上利益，自得提起確認之訴，合先敘明。
二、上訴人主張被上訴人甲○○原為被上訴人乙○○家族之童養媳，因乙○○之父親
    反對乙○○與甲○○結婚，遂在
    訴人二人為夫妻關係，上訴人則為渠等所生，被上訴人乙○○之父恐其孫子即上
    訴人丙○○成為一個私生子，乃將上訴人申報戶口成為訴外人施花尚及蔡銀之子
    ；並於四十五年八月二十四日辦出養予甲○○，從養母姓，業據上訴人提出
    謄本為證，且為被上訴人所不爭，而被上訴人乙○○確為丙○○之生父，被上訴
    人甲○○確為丙○○之生母，復有財團法人長庚紀念醫院林口醫學中心臨床病理
    科及馬偕紀念醫院所出具之DNA親子鑑定報告二紙為憑，且為被上訴人所不爭，
    從而，上訴人請求確認被上訴人乙○○為上訴人丙○○之父；確認被上訴人甲○
    ○為上訴人丙○○之母，為有理由，應予准許。原審以上訴人依民事訴訟法第二
    百四十七條第一項及第二項之規定訴請兩造間為生父母之自然血緣關係，顯無理
    由，而駁回上訴人之請求，尚有違誤。上訴意旨指摘原判決不當，求予廢棄改判
    ，為有理由，應由本院將原判決廢棄，另為如主文第二項之判決。
三、據上論結，本件上訴為有理由，依法判決如主文。
中      華      民      國    九十二    年      三      月      五      日
                              民事第三庭
                                  審判長法  官  張  宗  權
                                        法  官  吳  秀  美
                                        法  官  陳  永  昌
右正本係照原本作成。
如不服本判決，應於收受送達後二十日內向本院提出上訴書狀，其未表明上訴理由者
，應於提出上訴後二十日內向本院補提理由書狀（均須按他造當事人之人數附繕本）
上訴時應提出委任律師或具有律師資格之人之委任狀；委任有律師資格者，另應附具
律師資格證書及釋明委任人與受任人有民事訴訟法第四百六十六條之一第一項但書或
第二項（詳附註）所定關係之釋明文書影本。
中      華      民      國    九十二    年      三      月      七      日
                                        書記官  劉  美  垣
附註：
民事訴訟法第四百六十六條之一（第一項、第二項）：
對於第二審判決上訴，上訴人應委任律師為訴訟代理人。但上訴人或其他法定代理人
具有律師資格者，不在此限。
上訴人之配偶、三親等內之血親、二親等內之姻親，或上訴人為法人、中央或地方機
關時，其所屬專任人員具有律師資格並經法院認為適當者，亦得為第三審訴訟代理人
。


司法院資訊處製作；財團法人民間司法改革基金會備份。
